臺灣臺中地方法院刑事判決　　　　　　　96年度訴字第3626號
公　訴　人　臺灣臺中地方法院檢察署檢察官
被　　　告　甲○○
選任辯護人　邢建緯律師
被　　　告　丁○○
　　　　　　　　　　現於台中戒治所
指定辯護人　本院公設辯護人　戊○○
上列被告因妨害自由案件，經檢察官提起公訴（95年度偵字第
27328號），被告於準備程序中，為有罪之陳述，並聽取當事人
意見後，本院合議庭裁定改以簡式審判程序判決如下：
    主    文
甲○○共同以非法方法剝奪人之行動自由，累犯，處有期徒刑陸
月，如易科罰金以新臺幣壹仟元折算壹日，減為有期徒刑參月，
如易科罰金以新臺幣壹仟元折算壹日。
丁○○共同以非法方法剝奪人之行動自由，處有期徒刑肆月，如
易科罰金以新臺幣壹仟元折算壹日，減為有期徒刑貳月，如易科
罰金以新臺幣壹仟元折算壹日。
    犯罪事實
一、甲○○（綽號「萬仔」）曾因妨害自由案件，經臺灣桃園地
    方法院於民國90年1月6日以89年度訴緝字第73號判處有期徒
    刑7月確定，並於90年9月15日執行完畢出監。丁○○則曾因
    違反肅清煙毒條例案件，於85年2月24日，經臺灣高等法院
    臺中分院判處定應執行有期徒刑20年確定，甫於94年8月22
    日假釋付保護管束出監，現仍於保護管束期間。渠等竟均不
    知悔改，緣甲○○於95年7月14日15時許，在其位於臺中縣
    清水鎮○○路603巷15號其住處，以新台幣（下同）3萬元之
    價格，出售1支虎鞭予丙○○，丙○○並表示隔天再付款。
    然經丙○○向中藥行查詢得知為贗品後即未付款，丁○○自
    甲○○處得知此事後，遂於同年7月15日16時許，夥同廖慶
    明（另由臺灣台中地方法院檢察署檢察官追加起訴，現在台
    灣台東泰源技能訓練所，待借提到案後另結），共同基於妨
    害自由之犯意聯絡，由丁○○駕駛其所有車牌號碼4086 -PR
    號自小客車，搭載廖慶明，至丙○○位於臺中縣清水鎮○○
    里鎮○路23號之住處，欲丙○○上丁○○之車輛，並依丁○○之指示，偕丁○○至臺中縣清水鎮臨江里之某超商處取出
    虎鞭，丁○○旋即將丙○○載送至甲○○之住處。待丙○○
    抵達後，甲○○即令丙○○跪下，丙○○見該處均為甲○○
    之友人，不敢不從，甲○○向丙○○稱: 他朋友要收虎鞭的
    錢云云，丙○○答以虎鞭為假冒一情後，甲○○及在場姓名
    年籍不詳之人，即對丙○○飽以拳腳，以此強暴之方式，使
    丙○○簽立3萬元本票1張。甲○○並令丙○○協調親友「處
    理」該筆債務，丙○○告以可前往胞姊乙○○處取款，甲○○聞言，即承前妨害自由之同一犯意，夥同丁○○及廖慶明
    ，將丙○○載送至乙○○位於臺中縣清水鎮○○路253巷5弄
    5號之住處，並由丙○○向乙○○索討3萬元，然乙○○以虎
    鞭已返還甲○○一情，悍然拒絕，丁○○及廖慶明見狀，遂
    由甲○○將丙○○載回上開甲○○之住處。返回甲○○住處
    後，甲○○怒不可遏，遂指示1姓名年籍不詳之男子，欲丙○○3分鐘內，喝完1瓶米酒，以此強暴方式，再要求丙○○
    再簽立1張300萬元之本票，丙○○即簽立300萬元本票1張交
    付甲○○。迄至同日20時許，始由丁○○與廖慶明將丙○○
    載送返家，甲○○等人以此方式剝奪丙○○之行動自由達4
    小時。
    嗣為丙○○提出告訴後，始循線查知上情。
二、案經臺中縣警察局清水分局報請臺灣台中地方法院檢察署檢
    察官告偵查起訴。
    理      由
一、按被告以外之人於審判外之陳述，雖不符前四條之規定，而
    經當事人於審判程序同意作為證據，法院審酌該言詞陳述或
    書面陳述作成時之情況，認為適當者，亦得為證據。當事人
    、代理人或辯護人於法院調查證據時，知有第一百五十九條
    第一項不得為證據之情形，而未於言詞辯論終結前聲明異議
    者，視為有前項之同意，刑事訴訟法第一百五十九條之五定
    有明文。經查，告訴人丙○○、關係人廖慶明於警詢、乙○○於偵查中之證述，對被告而言，其性質雖均屬傳聞證據，
    然其警詢筆錄之內容，業經本院審理時予以提示並告以要旨
    ，且各經檢察官、辯護人及被告表示意見，當事人或辯護人
    已知上述筆錄乃傳聞證據，且均未於言詞辯論終結前對該等
    筆錄內容異議，依前揭規定，擬制同意作為證據，且其陳述
    亦無不法取供之情形，本院認以之作為證據，應屬適當，依
    刑事訴訟法第一百五十九條之五規定，具有證據能力。
二、上開犯罪事實，業據被告二人坦承不諱，被告二人於本院審
    理時均坦承稱：「對檢察官起訴犯罪事實我認罪」，被告甲○○於審理時坦承稱：「廖慶明從到我家開始到丙○○離開
    為止，有全程都有在場」，「從到我家開始到乙○○家中，
    從乙○○家中又回來我家，最後丁○○載丙○○、廖慶明回
    去，全程都在一起」，「一開始並沒有要他跪下來，直到丙○○告訴我說他錢寄放在乙○○家中，我載他到乙○○家中
    拿不到錢之後，又回到我家後，我才叫他跪下來，他約罰跪
    了三個多小時」，「我知道丙○○平時都有在喝米酒，當天
    丙○○有無喝米酒我不知道」，「我有說這句話，但我拿給
    丙○○的是水，並不是米酒，裝水的瓶子是米酒瓶」，「本
    票是已丟棄，丙○○要走之前，我把本票二張交給丁○○，
    拜託丁○○還給丙○○」等語。被告丁○○於本院審理時稱
    ：「是丙○○走的隔天，甲○○才把票交給我，我去丙○○
    家留紙條，就是要將本票還給他，後來找不到丙○○，我才
    將本票撕掉丟棄」等語。核與告訴人丙○○之指訴、證人乙○○於偵訊時結證證述: 被告丁○○與告訴人丙○○進入其
    住處，告訴人丙○○自被告等人處拿告訴人簽立之3萬元本
    票1張，請求乙○○交付告訴人3萬元等語相符，此外並有被
    告丁○○書寫留下之紙條二紙、指證縮影照片三張、車籍作
    業系統查詢認可資料、指認犯罪嫌疑人紀錄表等附卷可參，
三、核被告甲○○及丁○○所為，係犯刑法第302條之妨害自由
    罪。被告甲○○與丁○○及另一姓名年籍不詳之男子間有犯
    意聯絡及行為分擔，均應論以共同正犯。被告甲○○曾因妨
    害自由案件，經臺灣桃園地方法院於民國90年1月6日以89
    年度訴緝字第73號判處有期徒刑7月確定，並於90年9月15日
    執行完畢出監，其於有期徒刑執行完畢後，5年內，故意再
    犯本件有期徒刑以上之罪，為累犯，依刑法第47條第1項規
    定，加重其刑。爰審酌被告甲○○僅為出售1支虎鞭予丙○○尚未付款，即動粗而妨害被害人之自由，被告丁○○邀集
    廖慶明共同參與，及其等之犯罪動機、目的、手段，被害程
    度，兼衡酌被告等犯後坦承犯行，已有悔悟之心之犯後態度
    ，其並請求從輕量刑等一切情狀，分別量處如主文所示之刑
    ，並依刑法第四十一條第一項前段規定，諭知丁○○易科罰
    金之折算標準。又被告等犯罪時間係在民國96年4月24日以
    前，合於減刑條件，應依中華民國96年罪犯減刑條例第2條
    第1項第3款、第7條、第9條規定，並諭知減得之刑，及諭知
    二人其易科罰金之折算標準。
據上論斷，依刑事訴訟法第二百七十三條之一第一項、第二百九
十九條第一項前段，刑法第二十八條、第三百零二條第一項、第
四十七條第一項、第四十一條第一項前段，刑法施行法第一之一
條，中華民國九十六年罪犯減刑條例第二條第一項第三款、第七
條、第九條，判決如主文。
本案經檢察官己○○到庭執行職務。
中　　華　　民　　國　九十六　年　十二   月  二十四 　日
                  刑事第三庭  法  官  黃松竹
上正本證明與原本無異。
如不服本判決，應於送達後十日內向本院提出上訴狀（須附繕本
），上訴於臺灣高等法院臺中分院。
上訴書如未敘述理由，應於上訴期間屆滿後20日內補提理由書於
本院。
                              書記官  董美惠
中　　華　　民　　國　九十六　年　十二   月   二十四　日
附錄論罪科刑法條
第三百零二條
私行拘禁或以其他非法方法，剝奪人之行動自由者，處五年以下
有期徒刑、拘役或三百元以下罰金。
因而致人於死者，處無期徒刑或七年以上有期徒刑，致重傷者，
處三年以上十年以下有期徒刑。
第一項之未遂犯罰之。
